【裁判字號】    95,訴,53
【裁判日期】    950504
【裁判案由】    清償債務
【裁判全文】
臺灣桃園地方法院民事判決                95年度訴字第53號
原      告  丙○○
兼上列1 人
訴訟代理人  戊○○  住桃園縣新.
                      786號.
被      告  乙○○  住桃園縣新.
            甲○○  住同上
上列當事人間清償債務事件，經本院於民國95年4 月20日言詞辯
論終結，判決如下：
    主  文
被告應給付原告丙○○新台幣貳拾參萬捌仟參佰壹拾伍元，及自
民國九十五年二月二十四日起至清償日止，按年利率百分之五計
算之利息。
被告應給付原告戊○○新台幣壹拾肆萬參仟肆佰玖拾玖元，及自
民國九十五年二月二十四日起至清償日止，按年利率百分之五計
算之利息。
訴訟費用由被告負擔。
本判決得假執行。
    事  實
甲、原告方面：
壹、聲明：如主文第1、2項所示。
貳、陳述：
    緣被告乙○○前自民國91年11月間起至92年11月間止，以幫
    原告戊○○投資之名義，及其妻即被告甲○○頭顱內長水瘤
    ，急需借款為由，經原告戊○○陸續交付新台幣（下同）32
    萬元現金予被告收受；被告乙○○另於92年1 月間起至同年
    11月間止，以為原告丙○○投資及上開借款理由，經原告丙○○交付現金19萬元，並自其設於台灣中小企業銀行（下稱
    台灣中小企銀）第00000000000 號帳戶內轉帳30萬元予被告
    收受。嗣被告2 人於93年3 月21日告知並未為原告投資，被
    告甲○○頭顱內亦未長水瘤等實情，兩造乃約定將上開款項
    全數作為借款，被告乙○○因而於93年3 月23日簽發2 張本
    票，再於同年3 月24日簽發1 張本票（下稱系爭3 張本票）
    交付原告，並由被告於93年3 月28日共同立具借據（下稱系
    爭借據），載明共同向原告丙○○借得49萬元借款，向原告
    戊○○借得32萬元借款，並由被告乙○○於93年3 月30日出
    具同意書（下稱系爭同意書），載明同意自其任職第三人中
    華汽車工業股份有限公司（下稱中華汽車公司）之每月實領
    薪資，按月扣款3 分之1 ，年終獎金、紅利則扣款4 分之3
    ，按原告2 人與其他債權人之債權金額比例受償。惟被告自
    93 年4月15日起至94年10月15日止，共計清償原告丙○○部
    分之借款251,685 元，清償原告戊○○部分之借款176,501
    元後，即因被告乙○○自94年11月起遭中華汽車公司解僱而
    未繼續清償其餘欠款，經計算尚欠原告丙○○238,315 元，
    尚欠原告戊○○143,499 元借款未償還。爰提起本件訴訟，
    依消費借貸之法律關係，請求被告給付原告丙○○238,315
    元，給付原告戊○○143,499 元，並各自起訴狀繕本送達被
    告之翌日即95年2 月24日（原告誤載為95年1 月23日）起至
    清償日止，按年利率百分之5 計算之利息。
參、證據：提出系爭借據、同意書、原告丙○○設於台灣中小企
    銀第00000000000 號帳戶之93年度6 月活期存款客戶異動資
    料、中華汽車公司代扣被告乙○○薪資及其他現金還款明細
    表各1 件、系爭3 張本票各1 紙為證。
乙、被告方面：
    被告均未於本件言詞辯論期日到庭辯論，亦均未提出任何準
    備書狀為何聲明或陳述。
丙、本件依職權訊問證人丁○○。
    理  由
壹、程序部分：
一、被告2 人經合法通知，均未於言詞辯論期日到場，核均無民
    事訴訟法第386 條各款所列之情形，爰依原告之聲請，由其
    一造辯論而為判決。
二、按訴狀送達後，原告不得將原訴變更或追加他訴，但擴張或
    減縮應受判決事項之聲明者，不在此限。又原告於判決確定
    前，得撤回訴之全部或一部。民事訴訟法第255 條第1 項但
    書第3 款、第262 條第1 項前段定有明文。本件原告起訴原
    係請求被告2 人及第三人丁○○給付86萬元，及自93年3 月
    23日起至清償日止，按年利率百分之5 計算之利息；嗣於本
    件95年2 月16日準備程序期日，當庭更正並減縮請求金額為
    請求被告給付原告戊○○32萬元，給付原告丙○○49萬元，
    並各自起訴狀繕本送達被告之翌日起至清償日止，按年利率
    百分之5 計算之利息。再於本件95年3 月29日準備程序期日
    當庭撤回對丁○○部分之起訴，並減縮請求金額為請求被告
    給付原告丙○○238,315 元，給付原告戊○○143,499 元，
    並各自起訴狀繕本送達被告之翌日起至清償日止，按年利率
    百分之5 計算之利息。核係在本件判決確定前撤回關於丁○○部分之起訴，並減縮其應受判決事項之聲明，揆諸前揭規
    定，並無不合，應予准許。
貳、實體部分：
一、原告主張被告乙○○前自91年11月間起至92年11月間止，以
    幫原告戊○○投資之名義，及其妻即被告甲○○頭顱內長水
    瘤，急需借款為由，經原告戊○○陸續交付32萬元現金予被
    告收受；被告乙○○另於92年1 月間起至同年11月間止，以
    為原告丙○○投資及上開借款理由，亦經原告丙○○交付現
    金19萬元，並自其設於台灣中小企銀第00000000000 號帳戶
    轉帳30萬元予被告收受。嗣被告2 人告知並未為原告投資，
    被告甲○○頭顱內亦未長水瘤等實情，兩造乃約定將上開款
    項全數作為借款，乙○○因而簽發系爭3 張本票交付原告，
    並由被告於93年3 月28日共同立具系爭借據，載明共同向原
    告丙○○借得49萬元借款，向原告戊○○借得32萬元借款，
    被告乙○○並於93年3 月30日出具系爭同意書，同意自其任
    職第三人中華汽車公司之每月實領薪資，按月扣款3 分之1
    ，年終獎金、紅利則扣款4 分之3 ，按原告2 人與其他債權
    人之債權金額比例受償，惟僅自93年4 月15日起至94年10月
    15日止，分別清償原告丙○○部分之借款251,685 元，清償
    原告戊○○部分之借款176,501 元，自94年11月起即未繼續
    清償欠款，經計算尚欠原告丙○○238,315 元（計算式：49
    0,000-251,685=238,315）， 尚欠原告戊○○143,499 元（
    計算式：320,000-176,501= 143,499）借款未償還。爰提起
    本件訴訟，依消費借貸之法律關係，請求被告給付原告丙○○23 8,315元，給付原告戊○○143,499 元，並各自起訴狀
    繕本送達被告之翌日起至清償日止，按年利率百分之5 計算
    之利息等語。
二、被告均未提出任何準備書狀為何聲明或陳述。
三、按當事人對於他造主張之事實，於言詞辯論時不爭執者，視
    同自認。當事人對於他造主張之事實，已於相當時期受合法
    之通知，而於言詞辯論期日不到場，亦未提出準備書狀爭執
    者，準用第1 項之規定。民事訴訟法第280 條第1 項前段、
    第3 項前段定有明文。經查，本件原告主張之上開事實，業
    據其提出與所述相符之系爭借據、同意書、原告丙○○設於
    台灣中小企銀第00000000000 號帳戶之93年度6 月活期存款
    客戶異動資料、中華汽車公司代扣被告乙○○薪資及其他現
    金還款明細表各1 件、系爭3 紙本票為證，並經證人即被告
    之舅媽丁○○於本件95年3 月29日準備程序期日當庭結證略
    稱：伊於被告簽立系爭借據時，曾在場親見其情，系爭借據
    上之「乙○○」、「甲○○」簽名確係被告2 人分別於93年
    3 月28日親自簽名，所載內容確經被告2 人同意，被告2 人
    才分別親自簽名等語（參本院卷第50頁），核與系爭借據所
    載及原告前開主張相符。且本件起訴狀繕本及言詞辯論期日
    通知書均已於相當時期前分別送達被告，此有送達證書4 紙
    分別附於本院卷可稽。被告2 人對於原告本件主張之前揭事
    實，既未於言詞辯論期日到場爭執，亦未提出準備書狀為何
    聲明或陳述，依上開規定，視同自認原告主張之事實，則本
    件原告主張自堪信為真實。
四、次按稱消費借貸者，謂當事人一方移轉金錢或其他代替物之
    所有權於他方，而約定他方以種類、品質、數量相同之物返
    還之契約。借用人應於約定期限內，返還與借用物種類、品
    質、數量相同之物。未定返還期限者，借用人得隨時返還，
    貸與人亦得定1 個月以上之相當期限，催告返還。又給付無
    確定期限者，債務人於債權人得請求給付時，經其催告而未
    為給付，自受催告時起，負遲延責任。其經債權人起訴而送
    達訴狀，或依督促程序送達支付命令，或為其他相類之行為
    者，與催告有同一之效力。遲延之債務，以支付金錢為標的
    者，債權人得請求依法定利率計算之遲延利息，但約定利率
    較高者，仍從其約定利率。應付利息之債務，其利率未經約
    定，亦無法律可據者，週年利率為百分之5 。民法第474 條
    、第478 條、第229 條第2 項、第233 條第1 項、第203 條
    分別定有明文。經查，本件被告向原告丙○○、戊○○分別
    借用前開49萬元、32萬元借款，僅分別清償其中251,685 元
    、176,501 元，尚分別積欠238,315 元、143,499 元未清償
    ，既如前述。而依卷附系爭3 張本票（參本院卷第37頁）所
    載到期日均為94年3 月23日，應認兩造曾約定以該日為系爭
    借款之清償日，則依上引法文所示，被告自應於該日清償系
    爭欠款，並應自其翌日即94年3 月24日起負遲延責任。是原
    告提起本件訴訟，本於消費借貸之法律關係，請求被告給付
    系爭欠款餘額而請求給付原告丙○○238,315 元，給付原告
    戊○○143,499 元，及各自被告已負遲延責任之日即本件起
    訴狀繕本送達被告之翌日即95年2 月24日起至清償日止，按
    年利率百分之5 計算之利息，為有理由，應予准許。
五、本件判決所命被告給付之金額未逾50萬元，爰依民事訴訟法
    第389 條第1 項第5 款規定，依職權宣告得假執行。
六、結論：本件原告之訴為有理由，依民事訴訟法第385 條第1
    項前段、第78條、第85條第1 項前段、第389 條第1 項第5
    款，判決如主文。
中    華    民    國    95    年    5     月    4     日
                  民事第一庭  審判長法  官  郭琇玲
                                    法  官  林望民
                                    法  官  陳勇松
以上正本係照原本作成。
如對本判決上訴，須於判決送達後20日內向本院提出上訴狀。
中    華    民    國    95    年    5     月    4     日
                                    書記官  蔡佳玲


司法院資訊處製作；財團法人民間司法改革基金會備份。
